【裁判字號】    90,上訴,2520
【裁判日期】    900905
【裁判案由】    公共危險
【裁判全文】
臺灣高等法院刑事判決                            九十年度上訴字第二五二號
    上  訴  人  臺灣基隆地方法院檢察署檢察官
    被      告  乙○○
    指定辯護人  本院甲○辯護人
右上訴人，因被告公共危險案件，不服臺灣基隆地方法院，九十年度訴字第一七七號
，中華民國九十年五月十七日第一審判決（起訴案號：臺灣基隆地方法院檢察署八十
九年度偵字第三五八七號）提起上訴，本院判決如左：
    主      文
原判決撤銷。
乙○○未受允准而製造爆裂物（汽油彈），而無正當理由，處有期徒刑貳月，如易科
罰金以佰元折算壹日。扣案之汽油彈玻璃碎片一袋沒收。
    事      實
一、乙○○於民國八十九年四月二十一日晚間十一時許，在基隆市○○路籃球場附近
    ，遭二位姓名不詳之男子毆打，氣憤下返回基隆市○○區○○路三九三巷四十之
    一號住處，以空米酒瓶裝填裝汽油，復以布條塞住瓶口，製造俗稱之汽油彈一枚
    ，隨即駕駛車號ＲＺＭ－二五七號之機車，沿同市○○路一帶尋找該二名男子，
    迨至翌日（二十二日）零時八分許，途經基隆市○○路似見該二名男子，即引燃
    布條，當至同路二二五號南榮路派出所前，汽油彈迅速燃燒，乙○○恐燒及自身
    ，在慌亂中將汽油彈棄置於派出所前空地（歸劃為公務停車位），迅速逃離現場
    ，值班員警發現以滅火器滅火，扣得汽油彈玻璃碎片一袋。
二、案經基隆市警察局第一分局報告臺灣基隆地方法院檢察署檢察官偵查起訴。
    理      由
一、右開事實訊據被告乙○○，坦承自製汽油彈，引燃後火勢過大為免波及才擇空地
    棄置，雖丟棄在南榮派出所前，係見該處無人車，其無放火燒派出所之故意云云
    。
二、經查：
  (一)被告已供承擅自製造汽油彈，雖辯稱將用以警告該毆打伊之二名男子，然私造爆
    裂物可瞬間傷及人、物，所謂警告具有危害性，客觀上並無正當理由。此外復有
    扣案汽油彈玻璃碎片一袋可資佐證。
  (二)刑法上所謂爆裂物，係指其物有爆發性，具有破壞力，可於瞬間將人及物殺傷或
    毀損者而言，最高法院二十二年上字第四一三一號判例可按，汽油彈有爆發性，
    且有破壞力，可於瞬間將人及物殺傷或毀損已合於刑法第一百八十六條列舉之「
    其他相類之爆裂物」之客體。被告未受允准且乏正當理由製造汽油彈之犯行，洵
    堪認定。
三、核被告前開行為係犯刑法第一百八十六條未受允許製造爆裂物罪。公訴人認被告
    係犯刑法第一百七十三條第三項、第一項之放火燒燬現有人所在建築物未遂罪。
    惟查被告並無放火燒燬派出所之故意（現由見後述）起訴法條容有未洽，應予變
    更。公訴人上訴意旨雖未指摘及此，然原判決已有可議，自應撤銷改判。又被告
    犯罪之後刑法第四十一條於九十年一月四日修正同年月十日經總統公布擴張易科
    罰金之適用，比較新舊法自應適用新法裁判，審酌被告之犯罪動機、手段、所受
    刺激，造成之危害，以及犯罪後之態度等一切情狀，量處如主文第二項所示之刑
    ，並諭知易科罰金之折算標準。又扣案之汽油彈玻璃碎片一袋係被告所有供犯罪
    所用之物，業據其供明在卷爰併予沒收。
四、公訴意旨認定：被告右開行為，因起火燃燒地點在南榮派出所值班台前十公尺處
    ，經該所員警蔡國裕迅速以滅火器撲滅火勢始未擴大，因認被告有犯刑法第一百
    七十三條第三項、第一項之放火燒燬現有人所在之建築物未遂罪嫌云云，經查：
  (一)公訴人認為被告犯有前開罪嫌，無非係以證人蔡國裕、游進旺證述，並有扣案之
    玻璃碎片一袋及被告將汽油彈丟擲於南榮派出所之公務停車位上，衡情被告顯然
    是為洩忿而臨時起意向警員挑釁為其論據。訊據被告乙○○堅決否認有前揭放火
    燒燬南榮路派出所之故意，辯稱：伊當時製作汽油彈是欲尋找毆打伊之人洩忿，
    ，在汽油彈點燃後騎著機車尋找，但因怕燒到自己，見該處無人而隨手丟置，並
    無要放火燒燬派出所之故意等語。經查，被告丟擲汽油彈之位置是在基隆市○○
    路二二五號南榮路派出所大門前廣場，距離派出所值班台約十公尺遠，值班台前
    方之廣場劃有停車格，平時都是停放警車，案發當時廣場上沒有停放警車，並未
    造成財物損失等情，業據證人即南榮派出所值班台警員蔡國裕證述明確，由其所
    丟擲汽油彈之地點附近並無停放汽機車，且距離現有人所在之建築物南榮路派出
    所亦有十公尺遠之距離等情研判，縱使丟擲於該處之汽油彈未經警員蔡國裕撲滅
    ，被告之行為客觀上顯然尚不足以造成南榮派出所被燒燬之事實。又佐以證人蔡
    國裕所繪製之現場圖及現場照片四張，起火點位置確實位於基隆市○○路二二五
    號南榮派出所前之路面邊線旁，與南榮派出所之建物反相距有十公尺之遙，衡情
    被告倘若確有放火燒燬南榮派出所建築物之直接或間接故意，以其行為當時並無
    他人阻擋，且被告已二十一歲，為年輕力壯之人，其何以不將汽油彈直接丟置於
    派出所值班台內等地？豈有可能朝值班台前十公尺遠之廣場放火之理？足徵被告
    辯稱其騎乘機車路過該處，因怕火燒到自己一時慌亂見該處無人而隨手往地下棄
    置，並無放火燒燬南榮路派出所故意等語，應非虛妄。
  (二)次按刑法第一百七十三條第三項、第一項之放火燒燬現有人所在之建築物未遂罪
    ，必須行為人對於目的物有燒燬之故意，亦即對於放火行為有使目的物燒燬之認
    識，且對於燒燬建築物之事實有意使其發生，或對於燒燬建築物一事尚不違背其
    本意始能成立本罪，苟行為人主觀上並無放火之故意，自不得以本罪相繩。被告
    迭自警訊、偵查及本院審理時已一再供陳其因遭人毆打心有不甘，乃製造汽油彈
    準備報復，但騎乘至南榮路派出所前因火勢太大，怕燒到自己就隨手一丟，並非
    故意向派出所丟擲，沒有燒燬派出所之故意等語，足見被告並無放火燒燬派出所
    之故意至為顯然。公訴人上訴意旨，仍執前詞指摘被告有放火故意，然並乏積樍
    證據可佐，尤有進者，被告對南榮派出所員警並無不滿經驗，自無理由以派出所
    洩忿對象。此外本院復查無其他積極或確切證據，足證被告有公訴人所指放火犯
    行。犯罪尚屬不能證明，然與右開論罪事實同屬裁判上一罪，爰不另作無罪之諭
    知。
據上論斷，應依刑事訴訟法第三百六十九條第一項前段、第三百六十四條、第三百條
、第二百九十九條第一項前段，刑法第一百八十六條、第二條第一項前段、第三十八
條第一項第二款、修正刑法第四十一條第一項前段，罰金罰鍰提高標準條例第一條前
段、第二條，判決如主文。
本案經檢察官陳明光到庭執行職務。
中      華      民      國    九十    年      九      月        五      日
                            臺灣高等法院刑事第十八庭
                                審判長法  官  吳      敦
                                      法  官  林  陳  松
                                      法  官  吳  明  峰
右正本證明與原本無異。
被告不得上訴。
檢察官如不服本判決應於收受送達後十日內向本院提出上訴書狀，其未敘述上訴之理
由者並得於提起上訴後十日內向本院補提理由書（均須按他造當事人之人數附繕本）
。
                                      書記官  李  華  安
中      華      民      國    九十    年      九      月        六日
附錄：本案論罪科刑法條全文
刑法第一百八十六條：
未受允准，而製造、販賣、運輸或持有炸藥、棉花藥、雷汞或其他相類之爆裂物或軍
用槍砲、子彈而無正當理由者，處二年以下有期徒刑、拘役或五百元以下罰金。


司法院資訊處製作；財團法人民間司法改革基金會備份。
